【裁判字號】    97,消債更,175
【裁判日期】    980330
【裁判案由】    更生事件
【裁判全文】
臺灣花蓮地方法院民事裁定           97年度消債更字第175號
聲  請  人  甲○○
                        號
                        之14.
上列當事人因消費者債務清理事件聲請更生，本院裁定如下：
    主  文
更生之聲請駁回。
聲請費用由聲請人負擔
    理  由
一、本件更生聲請之意旨略以：聲請人目前負債新台幣（下同）
    2,437,924元，有不能清償債務之情事，前已提出債權人清
    冊，以書面向最大債權金融機構日盛國際商業銀行股份有限
    公司（下稱日盛銀行）申請協商債務清償方案，日盛銀行雖
    提出「月付7,000元，分122期，利率0%」之還款方案，惟協
    商之債權未包括銀行已外賣之債權1,617,000元，致協商不
    成立，倘能包括銀行已經外賣之債權，則聲請人至多每月可
    償還12,000元，3個月為1期，分7年清償。又聲請人無擔保
    或無優先權之債務總額未逾1,200萬元，復未經法院裁定開
    始清算程序或宣告破產，爰提出更生程序之聲請等語。
二、按債務人不能清償債務或有不能清償之虞者，得依本條例所
    定更生或清算程序，清理其債務。債務人與金融機構協商成
    立者，不得聲請更生或清算，但因不可歸責於己之事由，致
    履行顯有重大困難者，不在此限；本條例施行前，債務人依
    金融主管機關協調成立之中華民國銀行公會會員辦理消費金
    融案件無擔保債務協商機制與金融機構成立之協商，準用前
    項之規定，消費者債務清理條例第3條、第151條第5項、第6
    項分別定有明文。又聲請更生或清算不合程式或不備其他要
    件者，法院應以裁定駁回之，但其情形可以補正者，法院應
    定期間先命補正，復為同條例第8條所明定。
三、經查：
（一）聲請人之債務約2,437,924元，包含日盛銀行等銀行債務
      820,924元及台新資產管理股份有限公司等銀行外賣債務
      1,617,000元，於本件更生聲請前，曾與最大債權金融機
      構日盛銀行申請「消債條例前置協商」，日盛銀行就聲請
      人之銀行債務約848,960元部分，提出「月付7,000元，分
      122期，利率0%」之還款方案，然因聲請人於日盛銀行通
      知簽署協議書10日內未完成簽約手續，致協商不成立之事
      實，有聲請人提出之債權人清冊、前置協商不成立通知書
      及財團法人金融聯合徵信中心當事人綜合信用報告，及日
      盛銀行提出之陳報狀、協議書暨前置協商無擔保債務還款
      分配表等件附卷可稽（見本院卷第114-15頁、第26-36 頁
      、第52-55頁）。
（二）按消費者債務清理條例第151條第1項之立法意旨謂：「債
      務人受法院裁定開始更生或清算程序者，其生活、資格、
      權利等均將受限制，該等程序係債務清理之最後手段，於
      債務人無法與債權人協商時，始適用更生程序或清算程序
      清理其債務」，然依聲請人所提出之前置協商不成立通知
      書所載，協商不成立之原因係第九項「於最大金融機構通
      知簽署協議書10日內未完成簽約手續」（見本院卷第36頁
      ），並非第一至七項所列就還款方案內容無法達成協議之
      情況，又依日盛銀行所提出之陳報狀、聲請人於前置協商
      申請人財產及收支狀況說明書中建議之還款方案「每月可
      償還7,000元」（見本院卷第58頁）、前置協商機制協議
      書「自97年12月10日起，每月以7,000元，共分122期，棉
      利率0％償還債務」（見本院卷第54頁）等，顯見聲請人
      與最大債權銀行日盛銀行所進行之前置協商，雙方確曾就
      償還方案即每月償還7,000元達成協議，僅因聲請人嗣後
      片面拒絕完成簽約手續，致無法完成協議書之簽署而已。
      再者，聲請人係於雙方業已達成協議後，以片面之技術性
      阻撓行為，故意促使協議無法具備書面之形式，若允聲請
      人以此種手段達成規避前置協商之目的，將使消費者債務
      清理條例設置前置協商機制之規定形同具文，並與清算更
      生程序僅作為最後手段之立法意旨顯相矛盾。是以本件之
      情況無從認為係經前置協商不成立，即無法認為聲請人可
      聲請更生。
（三）又聲請人於95年度服役於空軍，每月薪資32,000元，嗣於
      96年11月14日受僱於德利豆乾專賣店，97年間每月薪資約
      25,000元等情，有聲請人提出之財產及收入說明書、薪資
      袋、勞工保險被保險人投保資料表（見本院卷第10、21頁
      ）為證，堪信為真實，則聲請人扣除協商金額7,000元，
      尚有餘額18,000元可供家庭支出及其他債務負擔等，且聲
      請人之配偶林淑慧95年度之年收入為234,835元、96年度
      之年收入為236,495元，此有財政部臺灣省北區國稅局95
      、96年度綜合所得稅各類所得資料清單附卷可稽（見本院
      卷第65-66頁），亦有資力得分擔家庭支出。況聲請人亦
      自承每月可清償12,000元（見本院卷第59頁），足見聲請
      人雖有其他債務未能納入協商債權範圍，惟其每月仍有相
      當之餘裕可清償日盛銀行所提出每月償還7,000元之協商
      方案，益證聲請人並無不能清償債務之情事。
三、綜上所述，聲請人事實上能選擇成立協商，並能減省花費，
    將有限收入合理運用於生活必須項目，儘速清償債務以重建
    生活，卻任意拒絕履行債務，顯與首揭更生制度之設置意旨
    相違背，則聲請人既無不能清償債務或不能清償之虞之情事
    ，其更生之聲請即不符消費者債務清理條例第3條所定要件
    ，且上開欠缺又屬無從補正，依上說明，自應駁回其聲請。
    爰裁定如主文。
中    華    民    國    98    年    3    月    30    日
                      臺灣花蓮地方法院民事庭
                          法      官  陳雅敏
上為正本係照原本作成。
如不服本裁定，應於裁定送達後10日內，以書狀向本院提出抗告
(須附繕本)，並繳納抗告費新臺幣1千元。
中    華    民    國    98    年    3     月    31    日
                          法院書記官  蕭惟


司法院資訊處製作；財團法人民間司法改革基金會備份。
